臺灣高等法院刑事判決　　　　　　　　　九十一年度交上易字第一一八號
　　上　訴　人　台灣板橋地方法院檢察署檢察官
　　被　　　告　乙○○
　　選任辯護人　曹麗文
右上訴人，因被告過失致死等案件，不服臺灣板橋地方法院，九十年度交易字第五七
三號，中華民國九十一年二月二十七日第一審判決（起訴案號：臺灣板橋地方法院檢
察署九十年偵字第一五三四九、一六五六○號）提起上訴，本院判決如左：
    主      文
原判決撤銷。
乙○○服用酒類，不能安全駕駛動力交通工具而駕駛，處拘役伍拾日，如易科罰金以
佰元折算壹日；又因過失致人於死，處有期徒刑伍月，如易科罰金以佰元折算壹
日。緩刑年。
    事      實
一、乙○○於民國九十年九月十五日中午飲用高梁酒，迨當晚仍處於不勝酒力，不能
    安全駕車之狀態，竟仍駕駛Ｚ五－五二一一號自用小客車，沿臺北縣三重市○○
    路往蘆洲方向行駛，於十九時二十五分許行經該路三段（限速每小時四十公里）
    一一○巷無號誌之交岔路口（該路段劃有分向限制線）處，本應注意行經無號誌
    之交岔路口時，應減速慢行，作隨時停車之準備，卻猶以時速超過四十公里之速
    度疾駛，且汽車行駛時，駕駛人應注意車前狀況，並隨時採取必要之安全措施，
    按其當時情節均非不能注意，竟疏未注意遵守規定，採取安全措施，適有行人葉
    同乞亦疏未注意行人在劃有分向限制線之路段，不得穿越道路，而違規自其前方
    右側往左側穿越車道行至道路中央分向限制線，因對向車道有來車而停滯在分向
    限制線上，乙○○閃煞不及，所駕汽車左側車頭撞及葉同乞左側小腿，致葉同乞
    彈起掉落左前方倒地，受有左側脛骨平台粉碎性骨折、頭部外傷併左側顱部撕裂
    傷約八公分等傷害，送醫急救後，延至九十年九月十八日凌晨二時三十二分許，
    仍因顱內出血不治死亡。
二、案經乙○○自首及被害人葉同乞之女丙○○訴由臺北縣警察局三重分局報請臺灣
    板橋地方法院檢察署檢察官偵查起訴。
    理      由
一、訊據被告乙○○對於其在右揭時地駕車過失肇事致被害人葉同乞死亡之事，已坦
    承不諱，並有道路交通事故調查報告表、現場相片、酒精測試單（此部分詳後述
    ）、診斷證明書在卷可資佐證，而被害人葉同乞確因本件車禍受傷死亡，亦經檢
    察官督同檢驗員相驗明確，製有相驗屍體證明書、驗斷書及勘驗筆錄等在卷可憑
    。按汽車駕駛人飲用酒類後其吐氣所含酒精濃度超過每公升○‧二五毫克或血液
    中酒精濃度超過百分之○‧○五以上者，不得駕車；又汽車行經無號誌之交岔路
    口時，應減速慢行，作隨時停車之準備；汽車行駛時，駕駛人應注意車前狀況，
    並隨時採取必要之安全措施，道路交通安全規則第一百十四條第二款、第九十三
    條第一項第三款、第九十四條第三項分別定有明文，被告於右揭時地駕駛車輛，
    自應注意並能注意，而竟不注意遵守上開規定，以致肇事，其行為自有過失，況
    本件經送臺灣省臺北縣區車輛行車事故鑑定委員會鑑定結果，亦認被告酒後駕駛
    自用小客車酒精濃度超過標準撞擊穿越道路之行人為肇事主因，行人葉同乞違規
    跨越分向限制線為肇事次因，有該委員會九十一年二月六日北鑑字第九一○○一
    一號鑑定意見書在卷可稽，益徵被告確有過失，且被告之過失行為與被害人之死
    亡間復具有相當因果關係，此部分事證至為明確。
二、被告雖否認有超速行駛及服用酒類達於不能安全駕車之情形，辯稱伊當時時速係
    約四十至五十公里，且伊肇事後酒測結果，並未達於呼氣每公升○．五五毫克以
    上之標準值，自不能以肇事之結果，推論伊不能安全駕駛云云。惟查：
  (一)被告在警訊及偵查中已直陳伊肇事時之車速時速為四○－五○公里左右等語（一
    五三四九號偵卷七頁反面、三十一頁正面），當時之天候為雨天，肇事地點恰在
    岔路處，地段速率限制為時速四十公里，有上開道路交通事故調查報告表（同上
    偵卷十二頁）記載可憑，又依該報告表上所繪現場圖顯示，被害人受撞後掉落物
    品略呈一斜狀直線，距離被告之車最遠處為一打火機，再過一．三公尺為香煙，
    再過一．二公尺為雨傘，再過七．二五公尺為被告之車尾，如再加上車身（按撞
    擊點在車之左前頭）約四公尺，則最少有十餘公尺，有該圖示情形可稽，復參以
    被告之車撞擊點有明顯之撞凹痕跡，有其汽車照片附卷（同上偵卷十七、十八、
    二十二、二十四頁），被告又不諱言被害人遭撞後人彈起之情（同上偵卷三十一
    頁正面），足見衝擊力甚大，車速亦快，不但未依規定減速，而且超速，不容狡
    賴。
  (二)被告肇事後所受酒測呼氣中之酒精值固為每公升○．四二毫克，但酒測時間為二
    ○時十一分，有該酒精測試單（同上偵卷十三頁）可稽，距離本件車禍發生時之
  十九時二十五分已將近一小時，已經不能作為被告駕駛汽車之初之酒後行狀之直
    接證據，但仍可證明其駕車之初呼氣之酒精值當較此為高，參以本件被害人係停
    滯在路中央之分向限制線為被告之車所撞，為被告所直承，可見被告肇事之時，
    確有手腳反應遲鈍，無法成功閃避靜止不動實體，不能安全駕車之情形，否則何
    致於撞死人？至於其在肇事之後，固能央請路人以電話報警自首，當係因嚇酒醒
    ，知悉事態嚴重而迅採補救措施所致，要與一般所謂「心智清楚、手腳遲鈍」之
    酒後情況相符，不能以此推認被告無醉酒之事，尤其被告在台北縣警察局三重分
    局所作之「汽機車駕駛人酒後生理協調平衡檢測紀錄表」記載檢測結果為「合格
    」一節，雖有該紀錄表在偵查卷可按，但該檢測係因依該分局規定，必須在肇事
    後實施，目的只在符合作業程序，已經警員甲○○到庭供述綦詳（本院卷九十一
    年四月二十四日筆錄）衡以其檢測時間為二十二時十四分，距離肇事時間將近三
    小時之久，根本不足作為被告未酒醉駕車之有利證據。
  (三)被告對於本件車禍之鑑定意見認非平允一節，按該鑑定意見係斟酌被告之供詞、
    現場圖、汽車撞痕及道路交通事故調查報告表、酒精測試單等綜合研判，有該鑑
    定意見書在原審卷（四二頁）可稽，被告指摘其未附任何證據及理由率爾認定云
    云，核無可採。
三、綜合上開直接、間接（包括情況）證據判斷結果，被告確有服用酒類，不能安全
    駕駛汽車而駕駛之行為及過失致人於死之情事，所辯各節無非規避責任之詞，不
    足採信，其犯行可以認定。
四、核被告飲酒後不能安全駕駛而仍開車之行為，應成立刑法第一百八十五條之三之
    罪。又其因過失撞死人之行為，應成立同法第二百七十六條第一項之過失致死罪
    。後罪部分因係酒醉駕車，因而致人於死亡，而應負刑事責任，應依道路交通管
    理處罰條例第八十六條第一項規定，應加重其刑。又被告於肇事後旋即央請路人
    報警自首，並於警察到場處理時坦認為肇事者，願接受裁判之事實，有臺北縣警
    察局三重分局九十年十二月七日九十北警重刑字第三六七二四號函、臺北縣警察
    局三重分局永福派出所相驗案件初步調查報告表（見相驗卷一頁反面）在卷可按
    ，其於犯罪未被有偵查權之機關或公務員發覺前，向臺北縣警察局三重分局報案
    自首犯行，並接受審判，應依自首之規定減輕其刑，並依先加後減之例為之。
五、原審予以論罪科刑，固非無見，惟原判決(一)認被告未超速行駛，尚與事實不符。
    (二)認不成立酒後不能安全駕駛罪，應係未察。檢察官指摘原判決未當，提起上訴
    ，應認為有理由，應由本院予以撤銷改判。爰審酌被告及被害人各過失程度之輕
    重、被告肇事後態度、業與被害人家屬達成民事和解（見卷附和解書一份）等一
    切情狀，就所犯二罪分別量處如主文所示之刑，併諭知易科罰金之折算標準。又
    查被告前未曾受有期徒刑以上刑之宣告，有臺灣高等法院檢察署刑案紀錄簡覆表
    在卷可按，經此教訓，當知謹慎，信無再犯之虞，本院認所宣告之刑，以暫不執
    行為適當，爰併宣告緩刑三年，以勵自新。
據上論斷，應依刑事訴訟法第三百六十九條第一項前段、第三百六十四條、第二百九
十九條第一項前段，道路交通管理處罰條例第八十六條第一項，刑法第一百八十五條
之三、第二百七十六條第一項、第六十二條前段、第四十一條第一項前段、第七十四
條第一款，罰金罰鍰提高標準條例第一條前段、第二條，判決如主文。
本案經檢察官陳明光到庭執行職務。
中    華    民    國    九十一    年      五        月      二十九      日
                        臺灣高等法院刑事第十四庭
                            審判長法  官  陳  祐  輔
                                  法  官  陳  國  文
                                  法  官  洪  昌  宏
右正本證明與原本無異。
不得上訴。
                                  書記官  廖  月  女
中    華    民    國    九十一    年      五        月      三十        日
附錄：本案論罪科刑法條全文
刑法第一百八十五條之三
服用毒品、麻醉藥品、酒類或其他相類之物，不能安全駕駛動力交通工具而駕駛者，
處一年以下有期徒刑、拘役或三萬元以下罰金。
刑法第二百七十六條第一項
因過失致人於死者，處二年以下有期徒刑、拘役或二千元以下罰金。
